【裁判字號】    99,訴,1619
【裁判日期】    991011
【裁判案由】    侵權行為損害賠償
【裁判全文】
臺灣板橋地方法院民事判決              99年度訴字第1619號
原      告  乙○○
被      告  甲○○
上列當事人間因本院99年度簡字第2541號妨害名譽案件，原告提
起附帶民事訴訟請求侵權行為損害賠償等事件，經本院刑事庭以
99年度簡附民字第175 號裁定移送前來，本院於民國99年9 月27
日言詞辯論終結，判決如下：
    主      文
被告應給付原告新臺幣壹萬元，及自民國九十九年五月二十一日
起至清償日止，按週年利率百分之五計算之利息。
原告其餘之訴駁回。
訴訟費用由被告負擔三十分之一，餘由原告負擔。
本判決第一項得假執行。
原告其餘假執行之聲請駁回。
    事實及理由
甲、程序方面：
    按訴狀送達後，原告不得將原訴變更或追加他訴，但請求之
    基礎事實同一、擴張或減縮應受判決事項之聲明、不甚礙被
    告之防禦及訴訟之終結者，不在此限，民事訴訟法第255 條
    第1 項第2 款、第3 款及第7 款定有明文。查本件原告原起
    訴請求：(一)被告應給付原告新臺幣（下同）30萬元及自起訴
    狀繕本送達翌日起至清償日止，按週年利率5%計算之利息。
    (二)被告應以信函書寫方式向原告道歉。嗣於民國99年9月3日
    補正狀及本院99年9月20日言詞辯論期日變更訴之聲明第2項
    為「被告應以宴席30桌之方式向原告道歉」，核原告所為上
    述訴之變更乃屬基於同一基礎事實及擴張、減縮應受判決事
    項之聲明，且不甚礙被告之防禦及訴訟之終結，揆諸首開規
    定，自應准許，合先敘明。
乙、實體方面：
  一、原告主張：被告於98年底至99年初多次於台北縣三峽鎮金
      圳里1鄰7號原告住宅附近張貼多張內容不實而詆毀原告名
      譽之傳單，涉及毀謗罪嫌，案由台灣板橋地方法院檢察署
      以99年度偵字第4335號偵查起訴，並經本院刑事庭以99年
      度簡字第2541號審理並判決被告犯加重誹謗罪，處罰金新
      臺幣壹萬元在案，被告行為令原告之親鄰對原告有諸多指
      責及誤解，原告極為難堪及困擾，實已侵害原告之名譽。
      爰依民法第184條第1項、195條規定之侵權行為損害賠償
      請求權之法律關係請求，原告因被告侵害名譽行為，遭受
      精神上痛苦，自得請求其賠償非財產上之損害。並聲明：
      (一)被告應給付原告30萬元及自起訴狀送達翌日起至清償日
      止，依週年利率5%計算之利息。(二)被告應以宴席30桌之方
      式向原告道歉。
  二、被告則以下列陳詞置辯：系爭傳單內容雖係被告自己想，
      並請他人幫忙繕字製作而成，但被告並未張貼系爭傳單。
      原告曾說不給我用水，就要把水桶弄破，原告也弄壞被告
      之水桶，又恐嚇被告若不撤回先前對其提出之傷害刑事告
      訴，就要打死被告，還要斷水、電，該傳單內容並無不實
      ，且刑事案件部分被告已對99年度簡字第2541號判決提起
      上訴，故原告之請求並無理由。並聲明：原告之訴及假執
      行之聲請均駁回。
  三、本件原告主張被告製作內容為「乙○○恐嚇如果水不給他
      用，他要破壞水桶，他指我賣水錢沒分，98年7 月9 日破
      壞2 個水桶，98年7 月17日又破壞2 個水桶，並恐嚇如果
      田裡的水不給他，他就要打斷我的腿」及「98年8 月1 日
      下午4 時，乙○○與其6 個兒子到9 之3 號恐嚇威脅要撤
      回告訴，否則打死，要全山切斷水電，事後水電都被切斷
      」等語之傳單等事實，為被告所不爭，並經本院依職權調
      閱台灣板橋地方法院檢察署99年度偵字第4335號偵查卷內
      所附上開傳單資料互核相符，自堪信為真實。被告雖以並
      未張貼過上開傳單，且傳單內容均屬事實等語置辯。惟查
      ，被告所涉妨害原告名譽之刑事責任部分，業經原告於發
      現後，即向司法警察官提出告訴，被告於99年1月11日接
      受臺北縣縣警察局三峽分局三峽派出所司法警察詢問時陳
      稱：「（你該廣告紙-附件(一)是否為你本人到處張貼？）
      是我本人，張貼的」、「我貼一張而已。我只有貼一張在
      金圳里公佈欄而已」等語，而上開刑事案件經移送臺灣板
      橋地方法院以99年度偵字第4335號妨害名譽事件偵查後，
      被告復於99年2月26日檢察官訊問時陳稱「（為何要到處
      貼這個公告？）我要讓大家知道。我寫的都是事實」等語
      ，業經本院調閱台灣板橋地方法院檢察署99年度偵字第43
      35號偵查卷（第4頁及第24頁筆錄參照）互核相符，被告
      前開陳述顯已自認確有張貼上開內容之傳單等事實，故被
      告抗辯並未張貼該傳單云云，無堪憑信。又被告雖辯稱該
      傳單上之內容確為真正等情，業據原告否認在卷，被告僅
      係空言陳述傳單內容為真，惟迄未舉證以實其說，所辯已
      見不實，且關於兩造間先前曾因用水爭執發生原告毆打被
      告之刑事案件，業據被告對原告提起傷害刑事告訴，前經
      本院刑事庭於98年11月4日以98年度簡字第7656號判決原
      告有罪；被告復對原告提起民事侵權行為損害賠償之訴，
      業經本院以98年度司板簡調字第758號進行調解，兩造於
      98年12月23日以原告願於99年1月5日前給付被告1萬元達
      成調解在案，經本院依職權調閱98年度司板簡調字第758
      號全卷可參，若原告確有毀損被告所有水桶之事實，當時
      未何未對原告提起毀損刑事告訴，且若原告有恐嚇被告必
      須撤回刑事告訴，否則要打死被告及切斷全山水、電云云
      ，實難想像原告仍因傷害罪被判決有罪，及兩造雙方仍同
      意就賠償問題達成民事調解，故被告所辯不足採信。況原
      告所提妨害名譽刑事告訴部分，業經臺灣板橋地方法院檢
      察署檢察官以99年度偵字第4335號聲請簡易判決處刑，復
      經本院刑事庭於99年5月18日以99年度簡字第2541號判決
      被告犯加重誹謗罪，處罰金新臺幣10,000元在案等情，亦
      有臺灣板橋地方法院檢察署99年偵字第4335號檢察官聲請
      簡易判決處刑書、本院99年度簡字第2541號刑事簡易判決
      及在卷可稽（見本院卷第5至7頁）；依據該刑事判決認定
      之本件被告犯罪事實為：被告甲○○意圖散佈於眾，於不
      詳時間，接續在台北縣三峽鎮金圳里金圳7號附近電線桿
      及牆壁上，張貼不實內容之傳單，足以毀損乙○○之名譽
      等情。從而，被告所辯各節，尚非可採，原告主張被告有
      故意不法侵害原告名譽之行為，自堪信為真實。
  四、按故意或過失，不法侵害他人之權利者，負損害賠償責任
      。又不法侵害他人之身體、健康、名譽、自由、信用、隱
      私、貞操，或不法侵害其他人格法益而情節重大者，被害
      人雖非財產上之損害，亦得請求賠償相當之金額。其名譽
      被侵害者，並得請求回復名譽之適當處分。」民法第184
      條、第195 條第1 項分別定有明文。次按名譽被侵害者，
      關於非財產上之損害，加害人雖亦負賠償責任，但以相當
      之金額為限，所謂相當，應以實際加害情形與其名譽影響
      是否重大，及被害者之身分地位與加害人經濟狀況等關係
      定之，最高法院47年台上字第1221號判例可資參照。而回
      復名譽之處分，性質上屬於損害賠償之回復原狀，其回復
      之方法及範圍，自應斟酌損害之侵權方法、名譽受損之程
      度等因素，為適當之處分。本件被告故意不法侵害原告之
      名譽，有如前述，依上開規定，原告自得請求被告負損害
      賠償責任。茲就原告請求被告賠償非財產上之損害賠償30
      萬元，及回復名譽之方法，分述如下：
    (一)原告請求被告賠償其非財產上之損害部分：被告以張貼傳
      單公告所載如前述兩造所不爭之文字，依一般社會通念，
      已足以對原告之道德形象、人格評價、社會地位，造成負
      面、貶抑之評價，而毀損原告之名譽，顯屬對他人人格之
      貶抑，原告精神上遭受之痛苦應堪認定。故本院審酌兩造
      財產狀況，及原告以打零工為業，學歷為國小畢業；被告
      以茶葉生產出售為業，未受國民教育等一切情狀，認原告
      請求1萬元之非財產上損害賠償為允適，逾此部分之請求
      洵非有據。
    (二)至原告請求回復名譽之適當處分部分：按民法第195條第1
      項後段規定所謂適當之處分，係指該處分在客觀上足以回
      復被害人之名譽且屬必要者而言，因法律並未具體規定各
      種不同之處分方法，故究竟如何處分始為適當，法院自應
      斟酌被侵害之情形，予以決定（最高法院56年度台上字第
      1464號、86年度台上字第3706號判決意旨參照）。查被告
      妨害名譽之侵權行為係發生於台北縣三峽鎮金圳里1鄰7號
      之原告住宅附近，相關見聞者當係以金圳里附近之居住者
      為主，本院認為原告請求被告應以設宴席30桌的方式向原
      告道歉，實難認為係回復名譽之適當處分，且無此必要，
      揆諸前揭判決意旨，原告該部分之請求，尚難予准許。
  五、按給付無確定期限者，債務人於債權人得請求給付時，經
      其催告而未為給付，自受催告時起，負遲延責任；遲延之
      債務，以支付金錢為標的者，債權人得請求依法定利率計
      算之遲延利息，民法第229條第2項前段、第233條第1項前
      段分別定有明文。又應付利息之債務，其利率未經約定，
      亦無法律可據者，週年利率為5%，亦為同法第203條所明
      定。從而，原告基於民法第184條及第195條第1項規定之
      侵權行為損害賠償請求權之法律關係，請求被告給付1萬
      元，及自起訴狀繕本送達翌日即99年5月21日起至清償日
      止，按週年利率5%計算之利息，為有理由，應予准許；逾
      此範圍之請求，為無理由，應予駁回。
  六、原告陳明願供擔保請准宣告假執行部分。就原告勝訴部分
      ，因本院所命給付金額未逾新臺幣50萬元，依民事訴訟法
      第389條第1項第5款規定，法院應依職權宣告假執行，爰
      由本院依職權宣告之，而毋庸命原告供擔保；就被告敗訴
      部分，其訴既經駁回，假執行之聲請即失所附麗，應併予
      駁回。
  七、訴訟費用負擔之依據：民事訴訟法第79條（惟依刑事訴訟
      法第504條第2項規定，經刑事庭移送前來部分免納裁判費
      ，故兩造均無庸負擔附帶民事訴訟移送裁定移送部分之裁
      判費）。
中    華    民    國    99    年    10    月    11    日
                  民事第三庭    法  官  張紫能
以上正本係照原本作成
如對本判決上訴，須於判決送達後20日內向本院提出上訴狀
中    華    民    國    99    年    10    月    11    日
                                書記官  蔡佳容

司法院資訊處製作；財團法人民間司法改革基金會備份。
